【裁判字號】    94,上訴,2076
【裁判日期】    950125
【裁判案由】    偽造文書等
【裁判全文】
臺灣高等法院臺中分院刑事判決        94年度上訴字第2076號
上  訴  人
即  被  告  乙○○
上列上訴人因偽造文書等案件，不服臺灣彰化地方法院93年度訴
字第1260號中華民國94年8月19日第一審判決 （起訴案號：臺灣
彰化地方法院檢察署93年度偵字第4976號），提起上訴，本院判
決如下：
    主  文
原判決撤銷。
乙○○連續行使偽造私文書，足以生損害於公眾及他人，累犯，
處有期徒刑壹年；乙○○在民國九十三年三月十七日「補領國民
身分證申請書」上之「申請人」欄及「領證核章」欄內偽造之「
丙○○」署名貳枚、指印壹枚，中華民國普通護照申請書姓名欄
偽造之「丙○○」署名壹枚，暨「丙○○」身分證上黏貼之乙○○照片壹張，均沒收。又竊盜，累犯，處有期徒刑肆月。應執行
有期徒刑壹年貳月；乙○○在民國九十三年三月十七日「補領國
民身分證申請書」上之「申請人」欄及「領證核章」欄內偽造之
「丙○○」署名貳枚、指印壹枚，中華民國普通護照申請書姓名
欄偽造之「丙○○」署名壹枚，暨扣案之「丙○○」身分證上黏
貼之乙○○照片壹張，均沒收。
    事  實
一、乙○○前因搶奪案件，經臺灣臺中地方法院以八十四年度訴
    字第二二六九號判處有期徒刑二年十月確定，先後由本院以
    八十四年度上訴字第三二一六號、最高法院以八十五年度台
    上字第二一０五號判決駁回上訴而告確定，於民國（下同）
    八十六年七月二十九日假釋出監，本應至八十八年三月三日
    假釋期間始行屆滿；惟其又於假釋期間另因竊盜案件，經臺
    灣臺中地方法院以八十七年度易字第四五八五號判處有期徒
    刑七月，由本院以八十八年上易字第二六二號判決駁回上訴
    確定，再與前揭假釋撤銷後所餘殘刑有期徒刑一年七月二日
    接續執行，甫於九十年六月七日在監縮刑期滿執行完畢（起
    訴書所列乙○○因偽造文書案件經法院判處有期徒刑三月部
    分，嗣與另案竊盜犯行經臺灣高等法院臺中分院以九十二年
    度上易字八七二二號判決所處有期徒刑四月之刑期，合併定
    執行刑有期徒刑六月確定，迄後述犯罪時前揭所處執行刑仍
    未執畢，起訴書誤為業已執行完畢）。詎仍不知悔改，明知
    其弟丙○○因罹患精神分裂症，長期在靜元療養院接受治療
    ，且丙○○之國民身分證亦未遺失，竟基於行使偽造私文書
    及使公務員登載不實文書之概括犯意，於九十三年三月十七
    日，假冒其弟丙○○之名義，至彰化縣芳苑鄉○○路○○段
    二０二號二樓彰化縣芳苑鄉戶政事務所，向承辦之公務員謊
    稱國民身分證遺失申請補發，並在「補領國民身分證申請書
    」上之「申請人」欄及「領證核章」欄內，偽造丙○○之署
    名二枚並按捺指印一枚，持以交付承辦之公務員，致使承辦
    之公務員陷於錯誤，以為係丙○○本人前來申領，遂於申請
    書上據以核章後，將乙○○所提供之個人照片貼附於職務上
    所掌管之丙○○國民身分證上，並將此不實事項登載於職務
    上掌管之公文書，足生損害於丙○○本人之權益及戶政機關
    對於國民身分證管理業務之正確性。嗣乙○○持上開使公務
    員登載不實文書所製作丙○○之國民身分證，並以丙○○名
    義偽造中華民國普通護照申請書及入出境許可聲請書，至外
    交部領事事務局申請丙○○之護照，而使不知情之承辦公務
    員於所掌管之申請書上據以核章，而核發貼上乙○○照片以
    丙○○為名義之護照一本及許可入出境，足生損害於丙○○
    及外交部領事事務局對護照之核發及內政部警政署入出境管
    理局對入出境管理之正確性。
二、乙○○並基於重婚之故意，持上開使公務員登載不實文書所
    製作之丙○○護照，分別於九十三年四月十一日、四月二十
    三日冒用丙○○之名義出境，以便其前往中國大陸相親及辦
    理結婚登記事宜，並分別於同年四月十四日、五月十二日入
    境臺灣，足生損害於丙○○及內政部警政署入出境管理局對
    入出境管理之正確性。乙○○乃於九十三年五月十日，明知
    其已與洪秀蓮結婚，而為有配偶之人，竟基於重婚之故意，
    在大陸地區四川省綿陽縣以丙○○名義與中國大陸人士米麗
    娟辦理結婚手續。迨乙○○取得結婚證書返臺後，復於同年
    七月一日中午十二時四十分許，持偽造丙○○名義所填寫之
    大陸地區人民進入臺灣地區保證書之申請書，欲至彰化縣警
    察局二林分局王功派出所辦理大陸地區人民進入臺灣地區保
    證事宜，以便安排米麗娟申請入境臺灣，途經彰化縣彰化市
    ○○路之不詳地段時，見丁○○所有之車牌號碼ＫＵＬ─五
    六０號重型機車停在該處且未拔下機車鑰匙，乙○○竟另行
    起意，基於意圖為自己不法所有之犯意而竊取上開機車得手
    。嗣於同日下午一時三十分許，乙○○騎乘上開贓車行經彰
    化縣福興鄉○○村○○路一二四號前時為警當場查獲，並經
    警命乙○○取出皮包內之證件時，發現上開丙○○之國民身
    分證一張，因而循線查悉上情。
三、案經丁○○訴由彰化縣警察局鹿港分局報請臺灣彰化地方法
    院檢察署檢察官偵查起訴。
    理  由
一、訊據上訴人即被告（以下簡稱被告）乙○○就前揭事實除否
    認竊盜之犯行外，對其餘等情，均於警詢及偵審中坦承不諱
    ，其辯稱：該機車放在工地約一星期，伊只是借騎一下就要
    放回原處云云。惟查前開機車失竊之事實，業據告訴人丁○○於警詢時指述甚詳，並有贓物認領保管單一份附卷可稽；
    參以被告自警詢、偵查，以迄原審審理中均坦承竊取該機車
    之情，其遲至本院審理中始否認竊盜犯行，顯係事後卸責之
    詞，不足採信。此外，就被告行使偽造私文書、使公務員登
    載不實文書及重婚等部分，復有丙○○之中華民國身心障礙
    手冊、重大傷病免自行部分負擔證明卡、養護委託同意書、
    丙○○之國民身分證正反面影本、中華民國普通護照申請書
    、補領國民身分證申請書、中華人民共和國四川省國立公證
    處公證書、大陸地區人民進入臺灣地區保證書、入出境查詢
    結果列表各一份、現場照片四張在卷可按，並有丙○○國民
    身分證一張扣案可資佐證，足徵被告前揭自白與事實相符，
    事證明確，被告上開犯行均堪以認定。
二、核被告乙○○所為，係犯刑法第二百十六條、第二百十條、
    第二百十四條之行使偽造私文書罪及行使使公務員登載不實
    文書罪、第二百三十七條之重婚罪、第三百二十條第一項之
    普通竊盜罪。被告在「補領國民身分證申請書」上之「申請
    人」欄及「領證核章」欄內偽造被害人丙○○署名及指印之
    行為，並在中華民國普通護照申請書上姓名欄偽造被害人丙○○署名之行為，均應為偽造各該私文書之行為所吸收；又
    其偽造私文書、使公務員登載不實文書之低度行為，皆為行
    使之高度行為所吸收，均不另論罪。又被告多次行使偽造私
    文書、行使使公務員登載不實文書之犯行，均屬時間緊接，
    方法相同，各觸犯構成要件相同之罪名，顯係皆基於概括犯
    意反覆為之，應各依連續犯之規定論以一罪，並均加重其刑
    。至被告連續行使偽造私文書、行使使公務員登載不實文書
    、重婚等三罪間，有方法結果之牽連關係，應依刑法第五十
    五條之規定，從較重之連續行使偽造私文書罪論處（行使偽
    造私文書罪與重婚罪之法定刑度相同，惟被告所為行使偽造
    私文書犯行具有連續性，對於公眾及他人均足以造成損害，
    相較於單一重婚行為而言，應以行使偽造私文書之犯罪情節
    較重）。另被告所犯上開連續行使偽造私文書罪及竊盜罪等
    二罪間，犯意各別，行為互殊，應予分論併罰。查被告前因
    搶奪案件，經臺灣臺中地方法院以八十四年度訴字第二二六
    九號判處有期徒刑二年十月確定，先後由本院以八十四年度
    上訴字第三二一六號、最高法院以八十五年度台上字第二一
    ０五號判決駁回上訴而告確定，於八十六年七月二十九日假
    釋出監，本應至八十八年三月三日假釋期間始行屆滿；惟其
    又於假釋期間另因竊盜案件，經臺灣臺中地方法院以八十七
    年度易字第四五八五號判處有期徒刑七月，由本院以八十八
    年上易字第二六二號判決駁回上訴確定，再與前揭假釋撤銷
    後所餘殘刑有期徒刑一年七月二日接續執行，於九十年六月
    七日在監縮刑期滿執行完畢，有臺灣高等法院被告全國前案
    紀錄表及刑案資料查註紀錄表在卷可按，其受有期徒刑之執
    行完畢，五年內再犯本件法定本刑有期徒刑以上之罪，為累
    犯，應依法遞加重（連續行使偽造私文書部分）或加重（竊
    盜部分）其刑。
三、按中華民國憲法第四條明定：「中華民國領土，依其固有之
    疆域，非經國民大會之決議，不得變更之。」而國民大會亦
    未曾為變更領土之決議。又中華民國憲法增修條文第十一條
    復規定：「自由地區與大陸地區間人民權利義務關係及其他
    事務之處理，得以法律為特別之規定。」且臺灣地區與大陸
    地區人民關係條例第二條第二款更指明：「大陸地區：指臺
    灣地區以外之中華民國領土。」揭示大陸地區仍屬我中華民
    國之領土；該條例第七十五條復規定：「在大陸地區或在大
    陸船艦、航空器內犯罪，雖在大陸地區曾受處罰，仍得依法
    處斷。但得免其刑之全部或一部之執行。」據此，大陸地區
    現在雖因事實上之障礙為我國主權所不及，但在大陸地區犯
    罪，仍應受我國法律之處罰，即明示大陸地區猶屬我國領域
    ，並未對其放棄主權（最高法院九十年度台上字第七０五號
    刑事判決要旨參照）。被告為有配偶之人，竟冒用其弟丙○○之名義至大陸地區與米麗娟女士結婚，自屬在我國領域內
    犯重婚罪。公訴意旨對被告此部分犯行疏未論及，尚嫌未洽
    ，惟此既與前揭行使偽造私文書犯行有牽連犯之裁判上一罪
    關係，應為起訴效力所及，基於審判不可分原則，本院自應
    併予審理，附此敘明。
四、原審以事證明確而予論科，固非無見。惟(1)被告係九十三年
    四月十一日出境前往大陸，此業據被告所供明，且有入出境
    查詢結果列表一份在卷，原判決誤載為九十三年四月十四日
    出境，有所疏誤。(2)被告另在中華民國普通護照申請書姓名
    欄偽造之「丙○○」署名一枚，及提供其照片一張黏貼於補
    發之「丙○○」身分證，有該申請書影本在卷、及扣案之身
    分證一張可證，原判決漏未諭知沒收「丙○○」署名一枚、
    乙○○之照片一張，亦有未洽。(3)沒收為從刑之一種，且與
    主刑有其從屬關係，故沒收之諭知應於各罪諭知之主刑後宣
    告之，並於定應執行刑時併宣告之。本件原判決諭知被告行
    使偽造私文書罪、竊盜罪，並未於定應執行刑中再為宣告沒
    收，自有未合。被告上訴意旨空言指摘原判決不當，雖無理
    由，然原判決既有上開可議之處，自應由本院撤銷改判。爰
    審酌被告明知其弟丙○○處於臥病在床無力外出之困境，竟
    恣意冒用其名義在外申辦重要文件及重為婚姻，惡性非輕；
    且其又竊盜他人機車使用，對於告訴人丁○○之財產權益亦
    生損害；再參以被告犯罪動機、目的、手段、所生危害、智
    識程度等一切情狀，分別量處如主文第二項所示之刑，並定
    其應執行之刑。被告在九十三年三月十七日「補領國民身分
    證申請書」上之「申請人」欄及「領證核章」欄內偽造之「
    丙○○」署名二枚、指印一枚，及在中華民國普通護照申請
    書姓名欄偽造之「丙○○」署名一枚，均係偽造之署押，應
    依刑法第二百十九條宣告沒收，而扣案之「丙○○」身分證
    上黏貼之乙○○照片一張，係被告所有供犯罪所用之物，爰
    依刑法第三十八條第一項第二款規定宣告沒收。
據上論斷，應依刑事訴訟法第369條第1項前段、第364條、第299
條第1項前段，刑法第56條、第210條、第214條、第216條、第23
7條、第320條第1項、第55條、第47條、第51條第5款、第219條
、第38條第1項第2款，罰金罰鍰提高標準條例第一條前段，判決
如主文。
本案經檢察官甲○○到庭執行職務。
中    華    民    國    95    年    1    月  25       日
            刑事第十庭  審判長法  官  林  照  明
                              法  官  林  清  鈞
                              法  官  唐  光  義
上列正本證明與原本無異。
竊盜罪不得上訴，其餘得上訴。
如不服本判決應於收受送達後十日內向本院提出上訴書狀，其未
敘述上訴之理由者並得於提起上訴後十日內向本院補提理由書（
均須按他造當事人之人數附繕本）。
                              書記官  王  麗  珍
中    華    民    國    95    年    1    月   26      日
                                                      Ａ


司法院資訊處製作；財團法人民間司法改革基金會備份。
